臺灣新北地方法院板橋簡易庭民事判決
111年度板簡字第84號
原      告  張嘉民  
訴訟代理人  張銅    
被      告  張秋遠  


被      告  造豐交通有限公司

法定代理人  籃上哲  

上列當事人間請求侵權行為損害賠償事件，本院於民國111年3月
8日言詞辯論終結，判決如下：
    主      文
被告應連帶給付原告新臺幣91,285元，及自民國110年11月30日
起至清償日止，按週年利率5%計算之利息。
原告其餘之訴駁回。
訴訟費用由被告連帶負擔43%，餘由原告負擔。
本判決原告勝訴部分得假執行。
原告其餘假執行之聲請駁回。
    事實及理由
一、被告造豐交通有限公司(下稱造豐公司)經合法通知，無正當
    理由未於言詞辯論期日到場，核無民事訴訟法第386條各款
    所列情形，爰依原告聲請，由其一造辯論而為判決。
二、原告主張：被告張秋遠於民國110年8月9日晚間10時18分許
    ，駕駛被告造豐公司所有車牌號碼000-0000號營業小客車，
    行經新北市板橋區忠孝路與實踐路口，因未等待號誌即左轉
    彎，而與原告騎乘其所有之車牌號碼000-000號普通重型機
    車（下稱系爭車輛）發生碰撞，致原告人車倒地，並受有左
    手肘挫傷及撕裂傷10公分、左膝2處撕裂傷合併挫傷及擦傷
    、左小腿及左手擦傷、左髖部、左足挫傷、右手腕挫傷及疑
    腕骨骨折等傷害(下稱系爭傷勢)。原告因被告上開行為受有
    如列之損害：㈠醫藥費用新臺幣（下同）7,390元；㈡交通費
    用2,690元；㈢不能工作損失64,576元：原告任職於特群機電
    股份有限公司(下稱特群公司)，受傷期間無法工作2週，請
    病假遭扣薪11,616元，且無法領取全勤獎金1,000元，合計1
    2,616元；另原告兼職UberEats外送員，因傷無法從事外送
    工作30日，而受有損失51,960元；㈣系爭車輛維修費用28,66
    0元(皆為零件)；㈤手機及安全帽損壞損失：手機面板受損之
    修理費用為9,000元、安全帽破損之換新費用為1,100元；㈥
    精神慰撫金100,000元：原告因本件事故受有相當精神上痛
    苦，且擔心因傷未能工作而失去收入，夜不成眠，故請求被
    告賠償精神慰撫金。為此，爰依侵權行為損害賠償之法律關
    係，請求被告連帶賠償損害等語。並聲明：㈠被告應連帶給
    付原告213,416元，及自民事補正狀繕本送達翌日起至清償
    日止，按週年利率5%計算之利息。㈡願供擔保請准宣告假執
    行。
三、被告張秋遠則以：不爭執其未等待號誌即左轉彎，致發生本
    件事故，應負肇事責任；同意給付醫療費用、交通費用、車
    輛修復費用及安全帽受損之損失；原告不得請求兼職UberEa
    ts外送員之薪資損失；手機修復費用過高等語，資為抗辯。
    並聲明：原告之訴駁回。
四、法院之判斷：
  ㈠按因故意或過失，不法侵害他人之權利者，負損害賠償責任
    ；汽車、機車或其他非依軌道行駛之動力車輛，在使用中加
    損害於他人者，駕駛人應賠償因此所生之損害，民法第184
    條第1項前段、第191條之2前段分定明文。又按受僱人因執
    行職務，不法侵害他人之權利者，由僱用人與行為人連帶負
    損害賠償責任，民法第188條第1項前段定有明文，民法188
    條第1項所謂受僱人，並非僅限於僱傭契約所稱之受僱人，
    凡客觀上被他人使用為之服勞務而受其監督者均係受僱人(
    最高法院57年度台上字第1663號判例可資參照)。原告主張
    被告張秋遠於上開時、地駕駛前揭車輛，未等待號誌即左轉
    彎而與直行之系爭車輛發生碰撞，致原告所有之系爭車輛、
    手機、安全帽受損，原告於人車倒地後，受有系爭傷勢等情
    ，業據提出新北市政府警察局道路交通事故當事人登記聯單
    暨初步分析研判表、調查報告表、現場暨物品受損照片、亞
    東紀念醫院診斷證明書暨醫療費用收據、板橋中興醫院診醫
    療費用收據為證，並經本院依職權向新北市政府警察局板橋
    分局調閱本件道路交通事故卷宗，核閱屬實，且為被告張秋
    遠所不爭執，堪信屬實。又被告張秋遠於上開時、地所駕駛
    之營業小客車係登記在被告造豐公司名下即靠行於被告造豐
    公司，此有公路監理電子閘門查詢結果存卷可參，而目前在
    國內經營交通事業之營利私法人，接受他人靠行（即出資人
    以該交通公司之名義購買車輛，並以該公司名義參加營運）
    ，而向該靠行人（即出資人）收取費用，以資營運者，比比
    皆是，此為週知之事實；該靠行之車輛，在外觀上既屬該交
    通公司所有，一般人又無從分辨該車輛係某交通公司所有，
    則此種交通公司即應對廣大用路人之安全負起法律上之責任
    。且該靠行之車輛，無論係由出資人自行駕駛，或僱用他人
    合作駕駛，或出租，在通常情形，均為該交通公司所能預見
    ，苟該駕駛人係有權駕駛，在客觀上應認其係為該交通公司
    服勞務，而應使該交通公司負僱用人之責任，方足以保護交
    易之安全，是以，依前開說明，應認被告張秋遠係為被告造
    豐公司服勞務，被告造豐公司自應負僱用人之責任，準此，
    原告依前開規定，主張被告應負連帶賠償之責，洵屬有據。
  ㈡按不法侵害他人之身體或健康者，對於被害人因此喪失或減
    少勞動能力或增加生活上之需要時，應負損害賠償責任；不
    法侵害他人之身體、健康，被害人雖非財產上之損害，亦得
    請求賠償相當之金額；不法毀損他人之物者，被害人得請求
    賠償其物因毀損所減少之價額，民法第193條第1項、第195
    條第1項前段、第196條分別定有明文。查被告不法侵害原告
    身體、健康及財產權，原告得請求被告負連帶賠償責任，業
    經認定其前，茲將原告得請求賠償之金額，分述如下：
  ⒈醫療費用部分：
    原告主張因被告前開行為，受有系爭傷勢，而支出醫療費用
    乙節，業據提出前揭診斷證明書暨醫療費用收據為證，惟經
    核算上開醫療費用收據金額應為5,420元（計算式：1,080元
    ＋1,600元＋570元＋790元＋1,380元＝5,420元）。是以，原告請
    求被告連帶賠償醫療費用5,420元，洵屬有據，逾此部分，
    即無理由。
  ⒉交通費用部分：
  ⑴按當事人已證明受有損害而不能證明其數額或證明顯有重大
    困難者，法院應審酌一切情況，依所得心證定其數額；損害
    賠償之訴，原告已證明受有損害，有客觀上不能證明其數額
    或證明顯有重大困難之情事時，如仍強令原告舉證證明損害
    數額，非惟過苛，亦不符訴訟經濟之原則，爰增訂第2項，
    規定此種情形，法院應審酌一切情況，依所得心證定其數額
    ，以求公平，此有民事訴訟法第222條第2項明文暨其立法理
    由可參。查原告主張其因本件事故受傷，需搭乘計程車至亞
    東紀念醫院及中興醫院就診，而支出交通費用等語，雖未據
    提出完整相關憑據以資證明，惟本院審酌原告所受傷害及於
    左膝、左小腿、左手、左髖部、左足挫傷、右手腕等部位，
    堪認原告前往醫院門診，確有藉助計程車通行之必要，其前
    往醫院門診所支出之計程車車資當屬本件侵權行為所增加之
    生活上需要，原告就此部分請求被告賠償其交通費用之損失
    ，應屬有據。另觀諸前開診斷證明書暨醫療費用收據，可見
    原告分別於110年8月9日、同年8月11日、同年8月13日至同
    年8月23日前往亞東紀念醫院、中興醫院就診，復參以大都
    會計程車網站之計程車試算車資表顯示原告自住處前往中興
    醫院之單程計程車資為95元，是以，原告得請求被告連帶賠
    償之交通費用即為1,585元（計算式：145元＋300元＋95元×6×
    2＝1,585元）。
  ⑵原告固另請求被告賠償其於110年8月13日前往亞東紀念醫院
    就診、於110年8月30日、同年9月1日、同年9月10日前往饒
    平國術館就診所支出之交通費用，然原告未能提出於上開期
    日前往上開醫療院所就醫之診斷證明書或醫療費用收據，則
    其請求被告賠償因此所生之交通費用損失，即屬無據。再者
    ，原告請求被告賠償其前往宮廟收驚所支出之交通費用部分
    ，難認與被告前開侵權行為間有相當因果關係，原告此部分
    之請求，亦無理由。
  ⒊不能工作損失部分：
  ⑴原告主張其任職於特群公司，因本件事故受傷無法工作2週，
    而受有不能工作損失12,616元(病假扣薪11,616元、全勤獎
    金1,000元)等情，並提出亞東紀念醫院診斷證明書及特群公
    司薪資明細表為證，而觀諸亞東紀念醫院診斷證明書醫囑欄
    記載：「患者於110年8月9日至本院急診處置且撕裂傷口縫
    合，於110年8月11日及25日回門診，建議在家休養兩週後，
    恢復工作後不宜搬重物」等語，堪認原告確因傷不能工作2
    週，則原告請求被告連帶賠償不能工作損失12,616元，洵屬
    有據。
  ⑵原告另主張於本件事故前，兼職UberEats外送員，因傷無法
    從事外送工作30日，而受有不能工作損失51,960元，稽之原
    告提出之存摺內頁影本，可見原告於本件事故受傷前確有兼
    職UberEats外送員，並受領此部分之報酬，是以，原告另請
    求被告賠償其因傷無法兼職外送所受之損失，自屬有據，被
    告張秋遠辯稱原告不得請求被告賠償兼職部分之損失，委不
    可採。又觀諸原告提出之存摺內頁交易明細，可見原告於11
    0年6月7日至同年月14日兼職外送收入為166元、於110年6月
    14日至同年月28日兼職外送收入為13,421元、於110年6月28
    日至同年7月12日兼職外送收入為22,573元、於110年7月12
    日至同年月26日兼職外送收入為33,028元、於110年7月26日
    至同年8月9日兼職外送收入為34,791元，共計103,979元(計
    算式：166元＋13,421元＋22,573元＋33,028元＋34,791元＝103,
    979元)，每日平均收入則為1,857元(計算式：103,979元÷56
    日＝1,857元，元以下四捨五入)，又原告因本件事故受傷無
    法工作期間為2週，業如前述，執此，原告就兼職部分得請
    求被告連帶賠償之不能工作損失應為25,998元（計算式：1,
    857元×14日＝25,998元），逾此範圍之請求，即無可採。
  ⑶準此，原告得請求被告連帶賠償之不能工作損失共計38,614
    元(計算式：12,616元＋25,998元＝38,614元)。
  ⒋系爭車輛維修費用部分：
    按依民法第196條請求賠償物被毀損所減少之價額，得以修
    復費用為估定之標準，但以必要者為限（例如：修理材料以
    新品換舊品，應予折舊）。被害人如能證明其物因毀損所減
    少之價額，超過必要之修復費用時，就其差額，仍得請求賠
    償【最高法院77年度第9次民事庭會議決議㈠可資參照】。經
    查，系爭車輛修復費用為28,660元(皆為零件)，此有新廣信
    車業行出具之估價單附卷可稽，惟該修復費用之零件係以新
    品更換舊品，則應扣除折舊後計算其損害。復依行政院財政
    部發布之「固定資產耐用年數表」規定，機器腳踏車其耐用
    年數為3年，並依同部訂定之「固定資產折舊率表」規定，
    耐用年數3年依定率遞減法之折舊率為千分之536，其最後1
    年之折舊額，加歷年折舊累計額，其總和不得超過該資產成
    本原額10分之9。準此，系爭車輛係於100年5月出廠，有公
    路監理電子閘門查詢資料在卷足憑，至事故發生之110年8月
    9日，系爭車輛之實際使用年數已逾3年，揆諸前開說明，是
    原告就此部分得請求之金額應以2,866元(計算式：28,660元
    ×1/10＝2,866元）為限。
  ⒌手機及安全帽損失部分：
    原告主張其於事故當日穿戴之安全帽及所攜帶之手機因本件
    事故而受損，並提出物品受損照片、手機維修單暨統一發票
    及購買安全帽統一發票為證，爰衡酌該安全帽及手機確為原
    告所使用，均非新品，衡情使用後已有折舊之情形，原告不
    能請求被告以新品之價格賠償，又本件原告未舉證證明其折
    舊後之金額，爰依民事訴訟法第222條第2項之規定，審酌該
    之種類、性質及相關受損情形等一切情況，認原告得請求被
    告連帶賠償之手機損失以7,000元、安全帽損失以800元計算
    為合理，是原告此部分之請求，於7,800元（計算式：7,000
    元＋800元＝7,800元）之範圍內，尚屬有據，應予准許，逾此
    部分之請求，難認可採。
  ⒍精神慰撫金部分：
    再按不法侵害他人之人格權，被害人受有非財產上損害，請
    求加害人賠償相當金額之慰撫金時，法院對於慰撫金之量定
    ，應斟酌實際加害情形、所造成之影響、被害人痛苦之程度
    、兩造之身分地位、經濟情形及其他各種狀況，以核定相當
    之數額（最高法院47年度台上字第1221號、51年度台上字第
    223號判例意旨參照）。查原告因被告張秋遠前開行為，而
    受有系爭傷勢，已如前述，堪認原告精神上自受有一定程度
    之痛苦，原告依民法第195條第1項規定，請求非財產上損害
    賠償，洵屬有據。爰審酌原告任職於特群公司，擔任冷氣維
    護保養員，月入約57,000元，另兼職UberEats外送員，名下
    無財產；被告張秋遠以駕駛計程車為業、月收入約30,000餘
    元，名下無財產乙情，業據兩造陳明在卷，另參酌兩造稅務
    電子閘門所得調件明細表所示資力狀況，經綜合考量兩造之
    關係、身分地位、經濟狀況、原告受傷程度、被告之侵權行
    為態樣暨情節等一切情狀，認原告請求100,000元之非財產
    上損害尚屬過高，應核減為35,000元為適當。
  ⒎綜上，原告得請求被告賠償之金額共計91,285元（計算式：5
    ,420元＋1,585元＋38,614元＋2,866元＋7,800元＋35,000元＝91,
    885元）。
五、綜上所述，原告依侵權行為損害賠償之法律關係，請求被告
    連帶給付91,285元，及自民事補正狀繕本送達翌日即110年
    11月30日起至清償日止，按週年利率5%計算之利息，為有理
    由，應予准許。逾此範圍之請求，為無理由，應予駁回。
六、本件事證已臻明確，兩造其餘之攻擊防禦方法及所提證據，
    於判決結果不生影響，爰不一一論列，併此敘明。
七、本件原告勝訴部分係適用簡易訴訟程序所為被告敗訴之判決
    ，爰依職權宣告假執行。又原告聲請供擔保宣告假執行之部
    分，僅係促使法院職權發動，毋庸另予准駁之表示。至原告
    敗訴之部分，其假執行之聲請即失所附麗，應予駁回。
中　　華　　民　　國　　111 　年　　3 　　月　　29　　日
                  臺灣新北地方法院板橋簡易庭
                            法  官  施函妤
以上為正本係照原本作成。
如不服本判決，應於送達後20日內，向本院提出上訴狀並表明上
訴理由，如於本判決宣示後送達前提起上訴者，應於判決送達後
20日內補提上訴理由書（須附繕本）。
中　　華　　民　　國　　111 　年　　3 　　月　　30　　日
                            書記官  吳昌穆